臺灣高等法院刑事判決　　　　　　　　　　　　　九十一年度交上易字第二六二號
　　上　訴　人
　　即　被　告　乙○○
　　選任辯護人　郭士功
右上訴人，因過失傷害案件，不服台灣士林地方法院九十年度交易字第二四七號，中
華民國九十一年六月五日第一審判決（起訴案號：台灣士林地方法院檢察署九十年度
偵字第七三０七號），提起上訴，本院判決如左：
    主  文
原判決撤銷。
乙○○因過失傷害人，處拘役參拾日，如易科罰金，以佰元折算壹日。緩刑貳年。
    事  實
一、乙○○於民國九十年三月七日上午八時二十五分許，騎乘車號ＡＺＬ─九三八號
    重機車，沿台北市南港區基隆河旁無名路由東往西方向行駛，於行經同路段基二
    號疏散門前時，本應注意車前狀況，並隨時採取必要之安全措施。適甲○○騎乘
    車號ＬＤＸ─一五九號機車載其妻兒各一人在乙○○之左前方同向行駛，依當時
    情形，天色晴，光線佳，乙○○並無不能注意之情形，竟疏未注意保持相當之安
    全距離，致其所騎乘之前開重機車自後擦撞甲○○所騎乘之車號ＬＤＸ─一五九
    號重型機車，甲○○因違規超載而車身不穩致人車倒地，受有左膝十字韌帶部分
    斷裂、左膝挫傷紅腫、右肘擦傷等傷害。乙○○在現場稍作停留未經報案即駛離
    。
二、案經甲○○訴由台北市政府警察局南港分局移送臺灣士林地方法院檢察署檢察官
    偵查，聲請以簡易判決處刑，原審法院認為不宜逕以簡易判決處刑，改依通常程
    序審判。
    理  由
一、訊據上訴人即被告乙○○矢口否認右揭過失犯行，辯稱：伊與告訴人甲○○是同
    方向行駛，他超載突然偏過來，伊就往右邊摔倒，伊當時車速約四十公里，當時
    兩部機車都有摔倒，但都沒有受損，有一個計程車司機過來扶伊，伊起來就問甲
    ○○為何偏過來，他也沒有說話，計程車司機問他有沒有事情，他說沒有問題，
    而且當時他還站好好的，計程車司機先載他太太、小孩去上班，伊認為是自己倒
    楣，所以就離開；伊並沒有撞到他云云。經查：
  (一)被告於1.九十年三月十五日警訊中供稱：ＬＤＸ─一五九重機車突向右偏過來，
    其右後車身碰撞伊車的左前車身而肇事；伊反應不過來才碰撞及（詳見偵字卷第
    六頁臺北市政府警察局交通事故談話紀錄表）。2.九十年五月十六日警訊中供稱
    ：當時伊騎該車經過發生地時，突然騎在伊前面之騎士向右行駛，伊一時反應不
    過來，煞車不住而撞到該部機車，我們兩都跌倒在地上（詳見偵字卷第十四頁反
    面警訊筆錄）。3.九十年八月七日偵查中供稱：伊與甲○○機車同方向，當時他
    騎在伊左前方，突然他偏過來，伊就撞到了（詳見偵字卷第二九頁反面）。4.九
    十一年四月二日於原審供稱：伊承認伊有過失（詳見原審卷二第二二頁）。
  (二)告訴人於1.九十年三月七日警訊中指稱：伊騎乘機車沿基隆河旁無名路東向西行
    駛，致肇事地點，伊車後車尾被一沿同向車道行駛之重機車ＡＺＬ─九三八前車
    頭撞及而肇事（詳見偵字卷第五頁臺北市政府警察局交通事故談話紀錄表）。2.
    九十年八月七日於偵查中陳稱：伊載伊太太及小孩（二歲多）（詳見偵字卷第三
    十頁反面）。
  (三)本件經到場處理車禍之警察王遙文檢視此二部機車倒地之刮地痕，為同方向，告
    訴人之機車刮地痕在前，被告機車之刮地痕在後，前者之尾端距離後者之尾端僅
    約五十公分，此有道路交通事故調查報告表一份可稽（見偵字卷第二頁），並經
    證人王遙文於原審到庭證述明確（詳見原審卷一第一六九頁）。又告訴人之機車
    後車尾檔泥板當時留有撞痕，此有道路交通事故補充資料表可憑（見偵字卷第七
    頁）。
  (四)告訴人確因本件車禍受有傷害等情，此有九十年三月二十七日三軍總醫院附設民
    眾診療服務處、九十年四月七日、同年五月三十日國立台灣大學附設醫院、同年
    三月二十日建榮中醫診所、同年八月八日台北市立忠孝醫院診斷證明書各一紙、
    及同年四月十七日國立台灣大學附設醫院出具告訴人病歷摘要、同院告訴人病歷
    及台北市立忠孝醫院病歷暨該院九十一年九月四日北市忠醫歷字第０九一六０六
    六三七００號函各一份在卷可參（見偵字卷第十六頁、十七頁、三四頁、三五頁
    、三八頁、原審卷一第十七頁、本院卷第六三頁）。
  (五)依台北市車輛行車事故鑑定案件覆議委員會認被告涉嫌未注意車前狀況，為本件
    事故之肇事原因，並認告訴人騎駛機車超載行駛，此有台北市車輛行車事故鑑定
    案件覆議意見書一份附卷可參（見原審卷二第三四至三六頁）。
  (六)被告所騎駛之機車前車頭無明顯碰撞及痕跡，此有台北市政府警察局交通警察大
    隊交通事故車輛勘驗記錄表暨照片在卷（見偵字卷第三頁）。
  (七)綜上：依證人王遙文右揭證述並參酌右揭道路交通事故調查報告表，可見被告之
  機車與告訴人之機車二車倒地之位置相近。再依被告右揭供述及告訴人右揭指述
    暨右揭道路交通事故補充資料表記載告訴人之機車後車尾檔泥板有撞痕等情，堪
    認被告之機車應有自後擦撞告訴人之機車，告訴人之機車因而倒地。至被告之機
    車車頭雖無明顯之碰撞擦痕，惟依被告右揭於警訊中供稱「煞車不住而撞到該部
    機車」等語，可見被告之機車在擦撞到告訴人之機車之前應有煞車之動作，是被
    告之機車擦撞之力道不大，且告訴人之機車檔泥板材質並非堅硬之物，則被告之
    機車擦撞時自有可能未產生明顯之碰撞擦痕。準此足徵被告辯稱其機車無擦撞痕
    跡，可證明未擦撞云云，即不足採。另告訴人當時所騎乘之機車載有其妻兒各一
    人，顯已違反道路交通安全規則第八十八條第一項第二款之規定，且參諸上揭所
    述被告之機車當時擦撞之力道不大，而告訴人之機車竟因而倒地，衡之常情，可
    見告訴人之機車違規超載致機車重心不穩並使告訴人於突遭事故時反應不靈敏，
    應亦是本件車禍使告訴人受有傷害原因之一。至於被告之機車倒地應係因緊急剎
    車致重心不穩所致。又被告雖稱告訴人之機車突然偏右云云，然經告訴人否認，
    且依撞及之部位係告訴人之機車位於被告機車之前方，兩車原非併行狀態，兩車
    肇事前之告訴人之機車有否突然偏右，無從證實之。另本件事實已臻明確，是告
    訴人聲請調取當時所拍攝之照片底片以供放大及聲請對被告及告訴人為測謊暨聲
    請傳訊證人駱政仁、王遙文，均無必要，併此敘明。
二、按汽車行駛時，駕駛人應注意車前狀況，並隨時採取必要之安全措施，道路交通
    安全規則第九十四條第三款定有明文，被告駕車自應注意前開規定，且依當時情
    形並無不能注意之情形，竟疏未注意上開規定，致自後追撞在前之告訴人機車，
    其有過失甚為顯然，而被告之過失行為與告訴人所受傷害間，具有相當因果關係
    ，被告過失犯行堪以認定。又如上所述，告訴人對於本件車禍之發生，自與有過
    失。
三、告訴人所受之傷，經治療後，其膝蓋之功能未完全喪失效用，尚未達於重傷之程
    度。核被告所為，係犯刑法第二百八十四條第一項前段之過失傷害罪。原審據以
    論科，原非無據，惟原審認告訴人於本件車禍之發生未具與有過失之責，尚有未
    當。被告上訴否認過失犯行，雖無理由，惟原審判決既有上揭可議之，自無可維
    持，應由本院撤銷改判。爰審酌被告之過失程度、告訴人之傷勢，及被告肇事後
    於原審審理中願分期給付一百二十萬元賠償告訴人，惟因不願意提供擔保致告訴
    人不同意該和解條件，與告訴人無法達成民事和解賠償暨告訴人與有過失等一切
    情狀，判處如主文第二項所示之刑，並諭知易科罰金之折算標準。查被告前未曾
    受有期徒刑以上刑之宣告，有台灣高等法院被告全國前案紀錄表一份在卷足憑，
    其因一時失慮，偶罹刑典，經此刑之宣告後，應知警惕而無再犯之虞，本院因認
    暫不執行其刑為當，予以宣告緩刑二年，以啟自新。
四、至檢察官另認被告超速駕駛云云，惟關於被告超速之證據，檢察官所引用之證據
    僅為被告於九十年三月十五日接受警方談話之交通事故談話紀錄表及同年五月十
    六日之警訊筆錄，並無其他佐證，經查被告事後否認有超速之情形，辯稱：當時
    時速為何，因係在專心開車而未加以注意之情況下，不知確實時速為多少等語，
    參以一般人駕車，咸少一直注意時速表，難以精確知情肇事當時之時速，因此肇
    事當時被告有否超速，尚難以其自白遽以認定，檢察官以被告尚有超速之過失云
    云，自不足採。
據上論斷，應依刑事訴訟法第三百六十九條第一項前段、第三百六十四條、第二百九
十九條第一項前段，刑法第二百八十四條第一項前段、第四十一條第一項前段、第七
十四條第一款，罰金罰鍰提高標準條例第一條前段、第二條，判決如主文。
本案經檢察官彭坤業到庭執行職務。
中    華    民    國    九十一    年      十一      月        十九      日
                            台灣高等法院交通法庭
                                  審判長法  官  陳  貽  男
                                        法  官  李  世  貴
                                        法  官  陳  憲  裕
右正本證明與原本無異。
不得上訴。
                                        書記官  劉  育  妃
中    華    民    國      九十一    年    十一      月      二十        日
附錄：本案論罪科刑法條全文
刑法第二百八十四條第一項前段
因過失傷害人者，處六月以下有期徒刑、拘役或五百元以下罰金。致重傷者，處一年
以下有期徒刑、拘役或五百元下罰金。
